臺灣臺南地方法院民事判決          100年度家訴字第366號
原      告  新利資產管理股份有限公司
法定代理人  加藤匠
訴訟代理人  吳卓瀛
被      告  鄭有為
            李家琪
上列當事人間請求宣告改用分別財產制事件，本院於民國100年1
1月10日言詞辯論終結，判決如下：
    主      文
被告鄭有為與被告李家琪應改用夫妻分別財產制。
訴訟費用由被告負擔。
    事實及理由
一、本件原告起訴主張略以：被告鄭有為與被告李家琪現婚姻關
    係存續中，其等婚後未向法院辦理夫妻財產制契約登記，是
    被告等之夫妻財產制自為法定財產制。原告前因與被告鄭有
    為間之清償債務強制執行事件，經臺灣高雄地方法院發給94
    年度執字第62776號債權憑證在案，被告鄭有為迄今均未清
    償，計尚積欠原告本金新台幣（下同）3,000,000元及如原
    告所提出附表一所示之利息及違約金。嗣經原告查調被告鄭
    有為國稅局財產、所得資料，查知被告鄭有為近幾年皆無任
    何所得，財產亦無實益，顯不足清償本筆債務。為此，原告
    爰依民法第1011條之規定，對被告2人提起改用分別財產制
    之訴等語。
二、被告2人均到庭陳述：對於原告之主張沒有意見等語。
三、得心證之理由：
（一）按夫妻未以契約訂立夫妻財產制者，除本法另有規定外，
      以法定財產制為其夫妻財產制，民法第1005條定有明文。
      次按債權人對於夫妻一方之財產已為扣押，而未得受清償
      時，法院因債權人之聲請，得宣告改用分別財產制，民法
      第1011條亦規定甚明。而所謂未得受清償，包括全無可扣
      押之物或所扣押之物數量不足及所扣押之財產不足清償該
      為扣押之債權人債權等情形，最高法院89年度臺上字第85
      4號判決可資參照。
（二）經查，原告主張被告鄭有為積欠其債務，原告與被告鄭有
      為間之清償債券強制執行事件，經原告向法院聲請對被告
      鄭有為所有之財產強制執行扣押，然經執行結果，因執行
      金額不足清償債權，致未能全部受償，而經臺灣高雄地方
      法院民事執行處依法核發債權憑證予原告，且被告2人婚
      姻關係現仍存續中，被告2人並未以契約約定夫妻財產制
      ，故應以法定財產制為被告2人之夫妻財產制之事實，業
      據原告提出臺灣高雄地方法院95年9月3日94年度執字第62
      776號債權憑證、臺灣臺南地方法院民事執行處強制執行
      金額計算書分配表、財政部臺北市國稅局財產歸屬資料清
      單、財政部臺北市國稅局99年度綜合所得稅各類所得資料
      清單、戶籍謄本及司法院法人及夫妻查詢系統之查詢資料
      等影本各1件為證，復為到庭之被告2人所不爭執，本院依
      上開證據為調查斟酌之結果，認原告主張之上開事實，可
      信為真實。揆諸前開規定，本件原告依民法第1011條之規
      定，訴請宣告被告2人之夫妻財產制應改用分別財產制，
      當屬有據。
（三）綜上所述，本件原告依民法第1011條之規定，訴請宣告被
      告2人之夫妻財產制應改用分別財產制，洵屬有據，應予
      准許。
四、據上論結，本件原告之訴為有理由，依民事訴訟法第78條、
    第85條第1項，判決如主文。
中    華    民    國    100    年    11   月    24    日
                  家事法庭法  官  楊佳祥
以上正本證明與原本無異。
如對本判決上訴，須於判決送達後20日內向本院提出上訴狀，並
應附具繕本並繳納上訴費用。如委任律師提起上訴者，應一併繳
納上訴審裁判費。
中    華    民    國    100    年    11   月    24    日
                          書記官  葉芳如